臺灣花蓮地方法院刑事判決　　　　　　　100年度訴字第173號
公　訴　人　臺灣花蓮地方法院檢察署檢察官
被　　　告　張漢元
上列被告因違反毒品危害防制條例案件，經檢察官提起公訴（10
0年度毒偵字第240號），被告於本院準備程序中就被訴之事實為
有罪之陳述，經合議庭裁定改行簡式審判程序，本院判決如下：
    主  文
張漢元施用第一級毒品，累犯，處有期徒刑壹年。
    事  實
一、張漢元前於民國87年間因施用毒品案件，經觀察、勒戒後，
    認有繼續施用傾向，經法院裁定送強制戒治，於 87年12月8
    日停止戒治交付保護管束；嗣於88年間復因施用毒品案件，
    經觀察、勒戒後，認無繼續施用傾向，於 88年4月17日出所
    ，惟前開停止強制戒治部分經本院裁定撤銷後繼續執行，於
    89年5月16日戒治完畢。又於 88年間因違反麻醉藥品管理條
    例案件，經臺灣高等法院花蓮分院判處有期徒刑5年2月確定
    ，於 91年12月4日假釋交付保護管束而出監；嗣因施用毒品
    、贓物等案件，經本院分別判處有期徒刑1年、10月、4月確
    定，並經本院裁定減刑為有期徒刑6月、5月、2月，後2案並
    定其應執行刑為有期徒刑 6月確定，而前開假釋亦經撤銷後
    接續執行，於 97年5月31日縮刑期滿執行完畢。詎仍不知悔
    改，復基於施用毒品之犯意，於100年3月7日下午1時許，在
    花蓮縣吉安鄉○○路○段42巷6號其住處內，同時將第一級毒
    品海洛因及第二級毒品甲基安非他命置於煙卷內，點火吸食
    之方式，同時施用海洛因及甲基安非他命 1次。嗣於同日下
    午 2時許，因另案為警持本院核發之搜索票及檢察官核發之
    拘票，在其上開住所進行搜索及拘提，經其同意採尿送驗，
    而查知上情。
二、案經花蓮縣警察局移送臺灣花蓮地方法院檢察署檢察官偵查
    起訴。
    理  由
一、按刑事訴訟法第273條之1第 1項規定，除被告所犯為死刑、
    無期徒刑、最輕本刑為 3年以上有期徒刑之罪、或高等法院
    管轄第一審案件者外，於審判期日前之程序進行中，被告先
    就被訴事實為有罪之陳述時，審判長得告知被告簡式審判程
    序之旨，並聽取當事人、代理人、辯護人及輔佐人之意見後
    ，裁定進行簡式審判程序。經查，本件被告張漢元被訴違反
    毒品危害防制條例案件，為前開不得進行簡式審判程序以外
    之案件，且被告於本院行準備程序時就被訴事實為有罪之陳
    述，經本院告知被告簡式審判程序之旨，並聽取被告之意見
    後，爰依前開刑事訴訟法第273條之1第 1項之規定，當庭裁
    定改依簡式審判程序並由受命法官獨任審判之，合先敘明。
二、被告於上開時間、地點同時施用海洛因及甲基安非他命之事
    實，業據其於偵查中及本院審理時均坦承不諱，而被告為警
    查獲時採集之尿液，經送驗結果呈安非他命類及鴉片類陽性
    反應，此有慈濟大學濫用藥物檢驗中心檢驗總表、偵辦毒品
    案件涉嫌人尿液檢體採集送驗記錄表各 1份在卷可稽，被告
    上開自白與事實相符，堪信為真實。又毒品危害防制條例於
    92年7月9日修正公布，自93年1月9日施行，其中第20條、第
    23條將施用毒品之刑事處遇程序，區分為「初犯」及「5 年
    內再犯」、「 5年後再犯」。依其立法理由之說明：「初犯
    」，經觀察、勒戒或強制戒治後，應為不起訴處分或不付審
    理之裁定；經觀察、勒戒或強制戒治執行完畢釋放後，「 5
    年內再犯」者，因其再犯率甚高，原實施之觀察、勒戒及強
    制戒治既已無法收其實效，爰依法追訴或裁定交付審理。至
    於經觀察、勒戒或強制戒治執行完畢釋放後，「 5年後再犯
    」者，前所實施之觀察、勒戒或強制戒治已足以遮斷其施用
    毒品之毒癮，為期自新及協助其斷除毒癮，仍適用「初犯」
    規定，先經觀察、勒戒或強制戒治之程序。從而依修正後之
    規定，僅限於「初犯」及「 5年後再犯」二種情形，始應先
    經觀察、勒戒或強制戒治程序。倘被告於 5年內已再犯，經
    依法追訴處罰，縱其第3次（或第3次以上）再度施用毒品之
    時間，在初犯經觀察、勒戒或強制戒治執行完畢釋放 5年以
    後，已不合於「5年後再犯」之規定，且因已於「5年內再犯
    」，顯見其再犯率甚高，原實施觀察、勒戒或強制戒治，已
    無法收其實效，即應依該條例第10條處罰（最高法院95年第
    7次刑事庭會議決定可資參照 ）。查被告本次施用毒品之犯
    罪時間雖距前次強制戒治執行完畢達5年以上，然其於5年內
    已再犯施用毒品案件，並分別經本院判處徒刑確定，顯見其
    再犯率甚高，原實施之觀察、勒戒、強制戒治已無法收其實
    效，揆諸前揭說明意旨，已不合於「 5年後再犯」之規定，
    應依法追訴處罰。本件事證明確，應依法論科。
三、按海洛因及甲基安非他命分別係毒品危害防制條例第 2條第
    2項第 1款、第2款所稱之第一級毒品及第二級毒品。核被告
    所為，係犯毒品危害防制條例第10條第 1項之施用第一級毒
    品罪及同條第 2項之施用第二級毒品罪，被告施用前持有海
    洛因及甲基安非他命之低度行為，應為施用海洛因及甲基安
    非他命之高度行為所吸收，不另論罪。被告以一行為同時觸
    犯施用第一級毒品罪及施用第二級毒品罪，為想像競合犯，
    依刑法第55條之規定，應從重之施用第一級毒品罪處斷。又
    被告前於88年間因違反麻醉藥品管理條例，經臺灣高等法院
    花蓮分院判處有期徒刑5年2月確定，於 91年12月4日假釋交
    付保護管束而出監；嗣因施用毒品、贓物等案件，經本院分
    別判處有期徒刑1年、10月、4月確定，並經本院裁定減刑為
    有期徒刑6月、5月、2月，後2案並定其應執行刑為有期徒刑
    6月確定，而前開假釋亦經撤銷後接續執行，於97年5月31日
    縮刑期滿執行完畢等情，有臺灣高等法院被告前案紀錄表 1
    份在卷可參，其於 5年以內故意再犯本件有期徒刑以上之罪
    ，為累犯，應依刑法第47條第 1項規定加重其刑。爰審酌被
    告前科累累，素行不佳，有臺灣高等法院被告前案紀錄表 1
    份在卷足參，其施用毒品之種類，對自己身體之殘害，經觀
    察、勒戒、強制戒治仍未能戒除毒癮及其犯罪後坦承犯行之
    態度等一切情狀，量處如主文所示之刑，以示懲儆。
據上論斷，應依刑事訴訟法第273條之1第 1項、第299條第1項前
段，毒品危害防制條例第10條第1項、第2項，刑法第11條前段、
第47條第1項、第55條之規定，判決如主文。
中    華    民    國   100    年    6     月    22    日
                  刑事第三庭    法  官  湯國杰
以上正本證明與原本無異。
如不服本判決應於收受送達後10日內向本院提出上訴書狀，並應
敘述具體理由。其未敘述上訴理由者，應於上訴期間屆滿後20日
內向本院補提理由書(均須按他造當事人之人數附繕本)「切勿逕
送上級法院」。
中    華    民    國   100    年    6     月    23    日
                                書記官
附錄條文：
毒品危害防制條例第10條：
施用第一級毒品者，處 6 月以上 5 年以下有期徒刑。
施用第二級毒品者，處 3 年以下有期徒刑。